最高法院刑事判決　　　　　　　　　　　　　　　　九十一年度台上字第五六○號
　　上　訴　人　台灣高等法院檢察署檢察官
　　被　　　告　甲○○
右上訴人因被告業務過失致人於死案件，不服台灣高等法院中華民國九十年十一月十
三日第二審更審判決（九十年度交上更(二)字第二二號，起訴案號：台灣新竹地方法院
檢察署八十四年度偵字第三八五五號），提起上訴，本院判決如左：
    主  文
原判決撤銷，發回台灣高等法院。
    理  由
本件原判決以公訴意旨略稱：被告甲○○係聯結大貨車之司機，為從事駕駛業務之人
，於民國八十三年十二月十四日凌晨五時許，駕駛車牌號碼為ＨＤ｜五二號之全拖
式聯結車（拖車號：ＬＶ｜八三），由中山高速公路自南往北行駛至苗栗縣造橋收費
站南端七十公尺處，明知其子車右後輪胎爆破，本應注意並能注意暫時停車更換輪胎
後再行上路，竟不以為意，繼續以時速七、八十公里之高速行駛，因該子車已少一車
輪之抓地力及平衡力，且又高速行駛，終因全車重心不穩，在高速公路一一二公里加
二五一公尺附近，導致母車與子車連結器之螺栓先行斷裂，子車前輪軸緊接脫落，車
身拖地而與母車分離，造成同向駕駛車牌號碼為ＫＯ｜一九八號半拖式聯結車之鄭秉
忠（另搭載隨車助手余立忠）忽見子車漸停於路面，煞車不及致追撞子車，鄭秉忠與
余立忠當場被夾於車內，子車翻覆路邊，鄭秉忠經送醫因胸腔內出血不治死亡。因認
被告涉有刑法第二百七十六條第二項業務過失致人於死罪嫌云云。經審理結果，認不
能證明被告犯罪，因而撤銷第一審之科刑判決，改判諭知被告無罪，固非無見。
惟按：證據之證明力雖由法院自由判斷，然證據之本身如對於待證事實不足為供證明
之資料，而事實審仍採為判決基礎，則其自由判斷之職權行使，自與採證法則有違。
原判決認不能責令被告擔負本件刑責，係以被告並無公訴人所指子母車連結器先行斷
裂情事，被告子車右後車輪之一雖曾爆破，但仍能正常行駛（單側有二車輪），其未
先行更換繼續行駛，雖有違規定，然就本件車禍發生，難認有何因果關係，並以台灣
省竹苗區車輛行車事故鑑定委員會及台灣省車輛行車事故覆議鑑定委員會亦有相同之
認定，為其論據（見原判決理由四）。然依卷內資料，台灣省竹苗區車輛行車事故鑑
定委員會八十五年六月十五日竹苗字第八五四二八號鑑定函及台灣省車輛行車事故覆
議鑑定委員會八十八年一月二十二日交覆字第八四二○三二號覆議意見，認被告無肇
事原因，分別係以「若吳車（指被告車輛於輪胎爆破後）車速確有七十五公里且無變
換車道時」，及「其輪胎爆破後，……（仍能）高速行駛」為其假設之前提，而就被
告於輪胎爆破之後，其車輛究竟是否仍能正常行駛一節，則未予以鑑識認定（見第一
審卷第八十八至九十頁、上更(一)卷第十二頁），上開關鍵性之前提事實既未確定，則
各該鑑定之結果，自難遽引為判決之基礎。又被告雖一再辯稱：子車右後輪之一縱有
車胎爆破之情事，仍可以七、八十公里之時速正常駕駛云云，然按諸一般之常識，車
輪（含輪胎）係車輛之重要機件，每一車輪皆具有其一定之功能，一有故障或損壞，
均有影響行車安全之虞。台灣省竹苗區車輛行車事故鑑定委員會曾另於八十五年八月
五日，以竹苗字第八五六○○號函復第一審法院稱：「吳車爆胎，與其車速有直接關
係，並影響後方之來車，故與鄭君之死亡有因果關係」等語（見第一審卷第九十二至
九十三頁），是被告駕駛載重三十八噸之聯結大貨車（見相驗卷第七十三頁背面），
於前揭時地，子車右後輪胎爆破後，子母車在肇事前縱未先行分離，惟其已缺少一輪
之抓地力及平衡力，是否仍能維持平穩、高速之正常行駛？非無疑義。倘屬否定，被
告未依道路交通安全規則第八十九條第一項第一款、高速公路交通管制規則第十四條
之相關規定，於行車前確實檢查其車輛輪胎之性能；於行駛於高速公路之途中，遇輪
胎爆破而未滑離車道，在路肩上停車待援，竟仍繼續行駛之違規行為，與本件車禍之
發生是否具有相當之因果關係？事涉被告有無過失責任，自有釐清究明之必要。原審
未予詳查審認，遽為有利於被告之論斷，難謂已符採證法則，併有調查職責未盡及判
決理由不備之違背法令。檢察官上訴意旨指摘原判決不當，非無理由，應認仍有撤銷
發回之原因。
據上論結，應依刑事訴訟法第三百九十七條、第四百零一條，判決如主文。
中      華      民      國    九十一    年      一      月     三十     日
                              最高法院刑事第十一庭
                                  審判長法官  林  增  福
                                        法官  邵  燕  玲
                                        法官  吳  昆  仁
                                        法官  陳  世  雄
                                        法官  惠  光  霞
      右正本證明與原本無異
                                              書  記  官
中      華      民      國    九十一    年      二      月      五      日
